臺灣板橋地方法院刑事判決　　　　　　　　　　　　九十一年度訴字第一一二號
　　公　訴　人　臺灣板橋地方法院檢察署檢察官　　　　　　　　　　　　　　　
　　被　　　告　楊福生
右列被告因詐欺等案件，經檢察官提起公訴（九十一年度偵緝字第四五二、四五三號
），本院判決如左：　　　　　　　　　　　　　　　　　　　　　　　　　　　　
    主  文                                                                
楊福生幫助洗錢，處有期徒刑肆月，如易科罰金，以佰元折算壹日。所得財物新臺
幣伍仟元沒收，如全部或一部不能沒收時，以其財產抵償之。                    
    事  實                                                                
一、楊福生於民國七十一年間，因搶奪搶劫軍法罪，經本院以七十一年度少訴字第六
    九號判決，判處有期徒刑九年，應執行有期徒刑六年，七十二年六月十日入監執
    行，指揮書執畢日期為七十七年二月十一日，七十四年四月二十五日縮短刑期假
    釋出監，復於假釋期間內之七十五年間，因犯懲治盜匪條例案，經最高法院於七
    十六年八月十三日以七十六年度臺上字第五二九五號判決，判處無期徒刑，褫奪
    公權終身確定，七十六年八月二十八日入監執行，前開假釋並經撤銷，應執行殘
    刑有期徒刑二年九月一日，嗣其搶奪搶劫軍法罪經臺灣高等法院以七十七年聲減
    字第一０六八號裁判，減刑為有期徒刑四年，七十六年十一月十三日接續執行，
    指揮書執畢日期為七十七年四月二十二日，後接續執行無期徒刑，八十八年九月
    十四日假釋出監，現仍在假釋中。詎仍不知悔改，八十九年四月間因需款孔急，
    見報紙刊登「四千元不用還」廣告，得知可藉由出借自己名義之金融機構帳戶得
    款花用，在能預見提供帳戶與不相識之人使用，可能幫助不詳犯罪集團掩飾或隱
    匿其等因重大犯罪所得財物之情況下，竟仍不違其本意，基於幫助洗錢之犯意，
    於同年四月底，攜其第一商業銀行南三重分行，帳號○○○○○○○○○○○號
    帳戶，及臺北民權郵局，局號○○○一六八—二號，帳號○六四一八一—五號帳
    戶之存摺、印章、提款卡、身分證影本等物，在臺北市○○○路○段○○○巷○
    ○號六樓住處附近，以新臺幣（下同）五千元之代價，交與佯稱姓陳之林宏信（
    由臺灣板橋地方法院檢察署檢察官偵查中，楊福生上開帳戶存摺等物，輾轉經犯
    罪集團取得後，偽以「恆利國際科技公司」十週年慶雙重回饋大贈獎，或代辦銀
    行貸款為由，詐騙謝永祥、張錦智等匯交會員金、代辦費至楊福生上開金融機構
    帳戶內），以此方式幫助犯罪集團，掩飾隱匿渠等因常業詐欺等重大犯罪所得之
    財物，嗣謝永祥、張錦智分依詐欺犯罪集團成員之指示，各匯入五萬元、一萬元
    至楊福生上開郵局及銀行帳戶後，仍未取得獎金、貸款，始知受騙，經報警循線
    查獲後，乃悉上情。                                                    
二、案經臺北縣政府警察局永和分局報請及臺北市政府警察局中山分局報由臺灣臺北
    地方法院檢察署呈請臺灣高等法院檢察署令轉臺灣板橋地方法院檢察署檢察官偵
    查起訴。                                                              
    理  由                                                                
一、訊據被告楊福生固坦承於前揭時間、地點，將上開二金融機構帳戶之存摺、印鑑
    章、提款卡及身分證影本，出借林宏信使用之事實不諱，惟矢口否認有何幫助洗
    錢之犯意，辯稱：八十八年九月十四日假釋出獄後，因失業在臺北市大龍街附近
    之公園看報紙找工作時，林宏信向伊搭訕，邀伊至其擬籌設之情趣商店上班，並
    稱因做情趣用品生意，不想讓親友知道，要伊出借帳戶供做情趣商店營業收入存
    款之用，伊方出借，並未取得任何代價，亦不知會遭利用作為犯罪工具，伊將印
    章、提款卡一併出借，是要林宏信知道伊不會偷領錢，經警方提示林宏信口卡片
    ，確認林宏信即為該陳姓男子云云。經查：                                
(一)、訊據被害人謝永祥於本院審理時指稱略以：因收到廣告單說伊中獎，但須先匯會
    員金才能領獎，所以才匯錢至楊福生郵局帳戶，匯了之後還是沒有領到獎金才知
    道受騙等語（見本院九十一年八月十五日訊問筆錄）。被害人張錦智於本院審理
    時指稱略以：當時看到報紙刊載可以代向銀行辦理貸款，而且速度快，當天可以
    撥款，打電話過去，有人跟伊說要匯代辦費一萬元，就匯了一萬元到楊福生的帳
    戶內，先前聯絡時該人說匯了之後就會有人下來幫忙辦貸款，伊還有打電話跟他
    們聯絡，但還是沒有動靜，就跟銀行反應，銀行查伊的錢馬上被領走了，方知被
    騙等語（見本院九十一年八月十五日訊問筆錄）。此外，並有郵政國內匯款執據
    二紙、郵政儲金匯業局九十年十一月二十一日管九０五０六號一０九字第０八四
    號函所附楊福生於郵局所立存簿儲金帳戶基本資料及其存提詳情表、第一商業銀
    行南三重分行九十年十一月二十日一南三字第三五三號函所附楊福生開戶印鑑卡
    及交易明細表影本等資料、「恆利國際科技公司」十週年慶雙重回饋大贈獎廣告
    單一紙附卷可資佐證。綜上足見，犯罪集團係以廣告傳單及報紙廣告，虛偽刊登
    贈獎活動及代辦銀行貸款之廣告，誘使不特定人依廣告上之行動電話門號聯絡後
    ，詐騙被害人謝永祥、張錦智等人將會員金、代辦費匯入指定之楊福生上開金融
    帳戶內，並藉此掩飾其常業詐欺犯行所得之款項甚明。                      
(二)、被告於警訊時、偵查中始終一致供稱係見報紙廣告刊登借錢不用還，而與陳姓男
    子聯絡後，將上開二帳戶存摺、提款卡、印章及身分證影本等物，以五千元之代
    價出借予陳姓男子甚明（見臺灣板橋地方法院檢察署八十九年度偵字第二三０一
    ０號偵查卷宗第五頁至第六頁、第三十九頁、九十一年度偵字第一八六四六號卷
    宗第二十六頁至第二十七頁。）其嗣於本院審理中翻異前供，而為如上辯解云云
    ，應係事後卸責之詞，不足採信。                                        
(三)、按金融帳戶為個人理財之工具，申請開設金融帳戶並無任何特殊之限制，一般民
    眾皆可以存入最低開戶金額之方式申請開戶，且一個人可以在不同之金融機構申
    請多數之存款帳戶使用，並無何困難，此乃眾所週知之事實。則依一般人之社會
    生活經驗，苟見陌生人不以自己名義申請開戶，反而以刊登廣告之方式向不特定
    人蒐集收購他人之金融機構帳戶供己使用，衡情對收購者將所收購之帳戶是否用
    於合法用途乙節當有合理懷疑。被告因見報紙刊登「四千元不用還」之廣告，與
    前不相識佯稱姓陳之林宏信聯絡後，即進而以五千元之代價，出借上開二個不同
    帳戶存摺等物，對林宏信不自行開戶反透過報紙廣告收購他人存摺，可能將其所
    提供帳戶做為不法使用乙節應有所認知。況被告自承之前也曾因看報紙要貸款，
    對方叫伊把錢匯到某個帳戶，被騙了四次云云。則其對提供帳戶與他人，可能遭
    他人持以做為掩飾犯罪所得款項之用，尤應有明確深刻之認識。復參酌被告既係
    因提供上開帳戶存摺等物，即可獲取五千元之代價，益徵被告於提供上開帳戶之
    存摺、提款卡給林宏信使用前，應足以預見林宏信可能將其所提供之帳戶交由犯
    罪集團用於掩飾因重大犯罪所匯入之款項，而不違反其本意。是以被告有幫助不
    詳犯罪集團利用其所提供之上開帳戶洗錢之不確定故意甚明。綜上所述，本件事
    證明確，被告幫助洗錢犯行，堪以認定。                                  
二、被告將上述金融機構帳戶出借提供予林宏信使用，幫助常業詐欺之行為人等為掩
    飾或隱匿因自己重大犯罪所得財物之行為，核其所為係犯洗錢防制法第九條第一
    項之幫助洗錢罪。又被告係幫助犯罪集團就其等常業詐欺之重大犯罪所得為洗錢
    犯行，係幫助犯，按正犯之刑減輕之。爰審酌被告此次犯行係因缺錢花用，一時
    失慮貪圖小利為本件犯行，與其犯罪手段、所生危害、所得款項非多及犯罪後之
    態度等一切情狀，量處如主文所示之刑，並諭知易科罰金之折算標準，以示懲儆
    。末按犯洗錢防制法之罪者，因犯罪所得財物，不問屬於犯人與否，沒收之，如
    全部或一部不能沒收時，追徵其價額或以其財產抵償之；所謂因犯罪所得財物，
    包括因犯罪取得之報酬在內。該法第十二條第一項、第四條第二款分別定有明文
    。是被告出借前述帳戶幫助洗錢所得之五千元，應予沒收，如全部或一部不能沒
    收時，以其財產抵償之。又被告行為後，原刑法第四十一條之規定：「犯最重本
    刑為三年以下有期徒刑之刑之罪，而受六月以下有期徒刑或拘役之宣告，因身體
    、教育、職業或家庭之關係或其他正當事由，執行顯有困難者，得以一元以上三
    元以下折算一日，易科罰金。」，已於九十年一月四日經修正為刑法第四十一條
    第一項，該規定為：「犯最重本刑為五年以下有期徒刑之刑之罪，而受六月以下
    有期徒刑或拘役之宣告，因身體、教育、職業或家庭之關係或其他正當事由，執
    行顯有困難者，得以一元以上三元以下折算一日，易科罰金。但確因不執行所宣
    告之刑，難收矯正之效，或難以維持法秩序者，不在此限。」，並於同年月十日
    經總統公布施行，經新舊法比較結果，以新法有利於被告，應依刑法第二條第一
    項前段適用裁判時之法律，依修正後刑法第四十一條第一項前段之規定諭知易科
    罰金之折算標準，附此敘明。                                            
三、另公訴意旨略以：被告前揭幫助洗錢犯行亦涉犯常業詐欺罪之幫助犯云云。惟按
    幫助犯除須對於其實施之幫助行為予以認識外，尚須對正犯之犯行有構成要件故
    意之存在，始克相當。然本件被告出借帳戶與林宏信，輾轉由不詳犯罪集團使用
    時，依該存款帳戶係供作存提款及匯款之使用特性，被告僅可能預見上開帳戶係
    供作他人掩飾犯罪所得款項之用，已如前述，實無法認識犯罪集團之人實施常業
    詐欺犯罪之態樣及內容為何，無從就該正犯所為之常業詐欺構成要件行為予以認
    識，自不能以常業詐欺罪之幫助犯相繩。此外，復查無其他積極證據證明被告有
    何常業詐欺幫助犯之犯行，不能證明被告有此部分犯罪，本應諭知被告無罪之判
    決，惟公訴意旨認此部分與被告前開論罪科刑部分，有想像競合犯裁判上一罪之
    關係，爰不另為無罪之諭知，附此說明。                                  
據上論斷，應依刑事訴訟法第二百九十九條第一項前段，洗錢防制法第九條第一項、
第十二條，刑法第二條第一項前段、第十一條前段、第三十條第二項、第四十一條第
一項前段，罰金罰鍰提高標準條例第二條，判決如主文。                        
本案經檢察官朱帥俊到庭執行職務。                                          
                                                                          
中      華      民      國    九十一    年      十      月    三十一    日
                                      臺灣板橋地方法院刑事第四庭          
                                          審判長法  官  許仕楓            
                                                法  官  林錫凱            
                                                法  官  陳明偉            
右正本證明與原本無異。                                                    
如不服本判決，應於判決送達後十日內向本院提出上訴狀 (應附繕本) ，上訴於臺灣
高等法院。                                                                
                                                書記官  呂妍旻            
中      華      民      國    九十一    年      十      月    三十一    日